臺灣高雄地方法院民事裁定
109年度消債清字第9號
聲  請  人  黃俊偉  
0000000000000000

代  理  人  陳秉宏律師
上列當事人因消費者債務清理事件聲請清算，本院裁定如下：
    主  文
聲請人黃俊偉自中華民國一百零九年八月四日下午四時起開始清
算程序。
命司法事務官進行本件清算程序。
    理  由
一、聲請意旨略以：伊無力清償債務，曾依中華民國銀行公會會
    員辦理消費金融案件無擔保債務協商機制請求共同協商債務
    方案成立，協商內容不詳（詳如後述），聲請人勉為償還數
    期後仍不得已毀諾。又伊未經法院裁定開始更生程序或許可
    和解或宣告破產，爰聲請清算等語。
二、按債務人不能清償債務或有不能清償之虞者，得依本條例所
    定更生或清算程序，清理其債務；債務人對於金融機構負債
    務者，在聲請更生或清算前，應向最大債權金融機構請求協
    商債務清償方案，或向其住、居所地之法院或鄉、鎮、市、
    區調解委員會聲請債務清理之調解；自債務人提出協商請求
    之翌日起逾30日不開始協商，或自開始協商之翌日起逾90日
    協商不成立，債務人得逕向法院聲請更生或清算；債務人於
    法院裁定開始更生程序或許可和解或宣告破產前，得向法院
    聲請清算；法院開始清算程序之裁定，應載明其年、月、日
    、時，並即時發生效力；法院裁定開始更生或清算程序後，
    得命司法事務官進行更生或清算程序；必要時，得選任律師
    、會計師或其他適當之自然人或法人1人為監督人或管理人
    ，消費者債務清理條例（下稱消債條例）第3條、第151條第
    1項、第153條、第80條前段、第83條第1項、第16條第1項分
    別定有明文。
三、經查：
  ㈠聲請人陳稱於95年間協商成立時係志願役軍人，尚有餘力償
    還債務，惟99年間退伍後工作不穩定致毀諾等語（見本案卷
    第24頁），而斯時最大債權銀行為澳盛銀行，經本院函詢受
    讓澳盛銀行之星展銀行回覆稱並無協議書及聲請人申請協商
    時所提出之相關資料可資提供，有星展銀行陳報狀附卷可稽
    （見本案卷第21頁），則聲請人主張其於與債權銀行達成協
    商結論後，因不可歸責於己之事由致履行顯有重大困難乙情
    ，本院即推定為真。
  ㈡聲請人復於108年6月18日及同年7月30日向本院聲請調解債務
    清償方案，先後經本院108年度司消債調字第301號及108年
    度司消債調字第389號（經轉為一般民事調解，本院108年度
    雄司調字第1556號）受理，惟均調解不成立，聲請人於108
    年12月30日再次向本院聲請調解債務清償方案，經本院109
    年度雄司調字第7號受理，因不符合消債條例規定之前置調
    解程序，乃轉為本件聲請清算案件等情，業經本院依職權調
    閱上開調解卷宗核閱無訛。
  ㈢次查，聲請人於107年及108年度申報所得各為644,301元、64
    1,734元（均為新瑞宅配物流股份有限公司所得），名下無
    財產，勞工保險自106年3月1日起投保於新瑞宅配股份有限
    公司，另有中國人壽1張保單解約金108元。又聲請人自101
    年12月起於新瑞宅配物流股份有限公司擔任機車宅配人員，
    據新瑞宅配公司函覆之薪資及獎金清冊所載108年1月至12月
    每月薪資為30,428元至41,849元不等，合計417,364元，另
    有品質獎金共9,900元及三節獎金168,600元、108年度年終
    獎金40,000元，依此計算平均每月收入為52,989元【計算式
    ：（417,364＋9,900＋168,600＋40,000）÷12＝52,989，小數點
    以下四捨五入；下同】，未領取社會局補助，未婚、無子女
    等情，有財產及收入狀況說明書（109年度司消債調字第7號
    卷，下稱司消債調卷，第2至3頁）、債權人清冊（司消債調
    卷第3頁）、財團法人金融聯合徵信中心前置協商專用債權
    人清冊（司消債調卷第6至7頁）、信用報告（司消債調卷第
    9頁）、財政部高雄國稅局106年及107年度綜合所得稅各類
    所得資料清單及總歸戶財產查詢清單（司消債調卷第10至12
    頁）、勞工保險被保險人投保資料表（司消債調卷第13頁）
    、高雄市政府社會局社會福利資訊料查詢表（本案卷第14至
    17頁）、薪資及獎金清冊（本案卷第19頁、本案卷第37頁）
    、戶籍謄本（本案卷第28頁）、在職證明書（本案卷第38頁
    ）、商業保險投保資料查詢結果表（本案卷第52頁）、中國
    人壽保險股份有限公司函（本案卷第102至103頁）、108年
    度稅務電子閘門財產所得調件明細表（本案卷第108頁）在
    卷可參。故本院審酌上情，認為核算聲請人目前償債能力之
    基礎以每月52,989元為基準。
  ㈣關於聲請人個人日常必要支出部分，聲請人陳稱與父母共同
    租屋居住，每月房租10,000元，未領取租金補助，有房屋租
    賃契約書（承租人為父親黃文筆）及高雄市政府都市發展局
    函在卷可稽（本案卷第54至58頁、第85頁）。按債務人必要
    生活費用，以最近一年衛生福利部或直轄市政府所公告當地
    區每人每月最低生活費一點二倍定之，消債條例第64條之2
    第1項定有明文。本院參酌衛福部社會司所公告109年度高雄
    市最低生活費標準為13,099元。又該最低生活費用之標準，
    係照當地最近1年平均每人消費支出60％，依其基準之家庭收
    支調查報告調查表格式所示有關經常性支出之調查項目，其
    原即包括利息支出、食品、衣著、房租及水費、電費、醫療
    保健、交通、娛樂、教育等基本生活需求。本院認在聲請人
    並無特殊需求，應以此最低生活費之1.2倍即15,719元認係
    其個人必要生活費用。
  ㈤至扶養費支出部分，聲請人主張扶養父、母親，每月扶養費
    各10,000元。按直系血親相互間，互負扶養之義務，民法第
    1114條第1款定有明文；次按受扶養權利者，以不能維持生
    活而無謀生能力者為限，民法第1117條第1項定有明文；同
    條第2項規定，前項無謀生能力之限制，於直系血親尊親屬
    不適用之，即直系血親尊親屬受扶養者，仍須以不能維持生
    活者為限（最高法院87年度台上字第1696號判決意旨參照）
    。查聲請人父親黃文筆為42年生，107年及108年度申報所得
    各為385,061元、0元，名下無財產，勞工保險於107年12月2
    4日退保，經依法代扣勞保補償金1,175,138元後，於108年1
    月實領一次給付1,104,312元，現每月領取國民年金40元，
    未領取社會局補助，而聲請人母親黃林秀雀為43年生，107
    年及108年度申報所得均為0元、名下無財產，勞工保險於10
    2年8月2日退保，現無領取任何勞保給付或社會局補助等情
    ，有戶籍謄本、所得資料及財產查詢清單、稅務電子閘門財
    產所得調件明細表、勞工保險被保險人投保資料表、勞動部
    勞工保險局函、高雄市政府社會局社會福利資訊料查詢表、
    存摺附卷可憑（本案卷第29至36頁、第68至75頁、第100頁
    、第109至110頁）。本院考量聲請人已負擔高額債務，依民
    法第1119條規定，其應負扶養義務之程度，自有別於一般，
    而不能不顧及其經濟能力，以108年及109年度高雄市每人每
    月之必要生活費用均為15,719元為標準，聲請人之父親甫於
    108年1月領取勞保一次給付1,104,312元，於支付其個人必
    要生活費用迄今（109年8月）應尚餘789,932元（計算式 ：
    1,104,312－15,719×20＝789,932），暫毋庸聲請人負擔扶養
    費用亦能自足，故認聲請人之父親現無受扶養必要，而聲請
    人母親無任何所得，則有受扶養之必要，其扶養費用數額部
    分，按受扶養者之必要生活費用，準用第1項規定計算基準
    數額，並依債務人依法應負擔扶養義務之比例認定之，消債
    條例第64條之2第2項亦有明定。準此，聲請人所應負擔母親
    之扶養費以109年度高雄市每人每月最低生活費13,099之1.2
    倍即15,719元計算，由聲請人與其弟、妹（參本案卷第59頁
    家族系統表）共同分擔，以每人5,240元（計算式：15,719÷
    3＝5,240）為度，聲請人主張逾上開核算數額部分，難認可
    採。
  ㈥綜上所述，以聲請人現每月收入52,989元為其償債能力基準
    ，扣除個人必要生活費15,719元及母親扶養費5,240元後，
    餘32,030元，而聲請人目前負債總額為2,703,646元（參本
    案卷第87頁、第118頁及聯徵中心債權人清冊，包含：星展
    銀行、匯豐銀行、凱基銀行），扣除中國人壽保險解約金10
    8元，以聲請人每月所餘按月攤還結果，如不計利息，需至
    少7年【計算式：（2,703,646－108）÷32,030÷12≒7.0】始能
    清償完畢，已逾消債條例第53條第2項第3款所定6年清償期
    ，如加計利息負擔，其還款年限顯然更長，堪認聲請人確有
    不能清償債務之情事，則聲請人向本院聲請清算，應予准許
    ，爰命司法事務官進行本件清算程序。
四、依消債條例第11條第1項、第83條第1項、第16條第1項，裁
    定如主文。
中　　華　　民　　國　　109 　年　　8 　　月　　4 　　日
                  民事庭　法　官  　賴寶合
以上正本係照原本作成。
本裁定不得抗告。
中　　華　　民　　國　　109 　年　　8 　　月　　4 　　日
                          書記官    胡美儀